臺灣花蓮地方法院交通事件裁定　　　　100年度交聲字第166號
原處分機關　交通部公路總局臺北區監理所花蓮監理站
聲明異議人
即受處分人　蔡語如
上列聲明異議人即受處分人因違反道路交通管理處罰條例案件，
對於交通部公路總局臺北區監理所花蓮監理站中華民國100年5月
12日所為之處分（原處分案號：花監違字第裁44-P00000000號）
，聲明異議，茲裁定如下：
    主  文
異議駁回。
    理  由
一、原處分意旨略以：聲明異議人即受處分人蔡語如（下稱異議
    人）於民國100年4月14日上午11時許，騎乘車號350－JBW號
    普通重型機車，行經花蓮縣花蓮市○○路與重慶路設有燈光
    號誌管制之交岔路口時闖紅燈，經花蓮縣警察局花蓮分局員
    警（下稱舉發員警）攔停，掣發100年4月14日花警交字第P0
    0000000 號舉發違反道路交通管理事件通知單予以舉發，嗣
    經交通部公路總局臺北區監理所花蓮監理站（下稱原處分機
    關）依道路交通管理處罰條例第53條第1項之規定，於100年
    5月12日以花監違字第裁44－P00000000號裁決書，裁處異議
    人罰鍰新臺幣（下同）1千8百元，並記違規點數3點等語。
二、異議意旨略以：我有停等紅燈，待燈號轉換後才前進，並未
    闖紅燈，據此聲請撤銷原處分云云。
三、按違反行政法上義務之行為，無論出於故意或過失者，均應
    處罰，行政罰法第7條第1項定有明文。復按駕駛人行經有燈
    光號誌管制之交岔路口闖紅燈者，處1千8百元以上5千4百元
    以下罰鍰，並予記違規點數3 點，道路交通管理處罰條例第
    53條第1項定有明文。
四、經查：
(一)異議人於100年4月14日上午11時許，騎乘車號350－JBW號普
    通重型機車，行經花蓮縣花蓮市○○路與重慶路設有燈光號
    誌管制之交岔路口，經舉發員警攔停，掣發100年4月14日花
    警交字第P00000000 號舉發違反道路交通管理事件通知單予
    以舉發，嗣原處分機關依道路交通管理處罰條例第 53條第1
    項規定，於100年5月12日以花監違字第裁44-P00000000號裁
    決書，裁處異議人罰鍰1千8百元，並記違規點數3 點，為異
    議人所是認，且有上開通知單、裁決書在卷可按。
(二)證人即舉發員警金福隆於100年6月15日本院調查程序中結證
    稱：100年4月14日當天，我負責執行上午10時至12時之巡邏
    勤務，有穿著警察制服、反光背心，騎乘警用機車沿花蓮縣
    花蓮市○○路巡邏，而當時該路段的燈號是紅燈，所以包括
    我在內，有好幾部車都在停止線內等待，結果異議人居然從
    後方騎乘機車過來，超越停止線，停在我前面約4至5公尺，
    而她停一下後，重慶路的燈號是綠燈，但軒轅路的燈號還是
    紅燈時，異議人便往前行了，因而闖了紅燈，所以我上前攔
    停，且告知她攔停的理由，但異議人說前方的燈號是綠燈，
    不過，該路口的燈號有3 個時相，且前方有兩個號誌，一個
    是重慶路專用的，另一個才是軒轅路專用的，而異議人穿越
    路口時，對面的軒轅路專用燈號是紅燈，重慶路專用燈號是
    綠燈，所以我認為她看錯號誌，所以闖了紅燈等語（見本院
    卷第17至20頁）。又花蓮縣警察局花蓮分局100年4月28日花
    市警交字第1000010203號函表示：異議人於100年4月14日上
    午11時許，騎乘車號350－JBW號普通重型機車，沿花蓮縣花
    蓮市○○路行駛，經過有交通號誌之多岔路口（中山路、重
    慶路、軒轅路、花崗街），號誌顯示為紅燈時，逕自穿越中
    山路往重慶路行駛；異議人雖陳述不熟悉路況，停等紅燈後
    緩慢行駛乙情，然其應遵行前方軒轅路號誌，而非重慶路號
    誌等語（見本院卷第7頁）。
(三)本案發生地點為四條道路之交岔路口，分別為花蓮縣花蓮市
    ○○路、中山路、重慶路、花崗街，有現場圖、現場照片附
    卷可稽（見本院卷第23至25頁）。又上開交岔路口，每日 6
    時起至23時為1個時制計畫，3個時相，而第1 時相：中山路
    行向為綠燈33秒、黃燈5秒、紅燈2秒（全紅清道），軒轅路
    、重慶路、花崗街行向均為紅燈；第2 時相：重慶路、花崗
    街行向為綠燈25秒、黃燈5秒、紅燈2秒（全紅清道），中山
    路、軒轅路行向均為紅燈；第3 時相：軒轅路行向為綠燈25
    秒、黃燈5秒、紅燈2秒（全紅清道），中山路、重慶路、花
    崗街行向均為紅燈，有花蓮縣警察局100年6月22日花警交字
    第1000028843號函及所檢附行車管制號誌週期一覽表在卷可
    核（見本院卷第31、32頁）。
(四)異議人於100年6月15日本院調查程序中陳稱：當時我騎乘機
    車穿越路口時，只有看到對面1 個燈號等語（見本院卷第17
    頁）。
(五)觀諸現場圖、行車管制號誌週期一覽表，在本案發生之交岔
    路口，花蓮縣花蓮市○○路之前方確實有兩個號誌，分別為
    重慶路、花崗街行向所專用，暨軒轅路行向所專用，而在第
    2 時相中，重慶路、花崗街行向之號誌為綠燈時，軒轅路行
    向之號誌確實為紅燈，可知證人所言非虛，當可採信。況異
    議人亦自承當時只看到1 個號誌，益徵證人所述異議人看錯
    號誌乙情，確係屬實。又證人前開證詞既與上開卷證內容相
    符，就案發時親身經歷之舉發經過為陳述，其所證內容就如
    何目擊、判斷異議人違規等情均證述詳確，並無明顯瑕疵；
    而證人與異議人素不相識，彼此間並無仇恨怨隙，衡情，證
    人應無甘冒偽證刑責而故意設詞誣陷異議人之必要。況本院
    審諸對於交通管制號誌之違規行為狀態瞬間即逝，若非設有
    電子感應設備之路段，實難留有物證，此時舉發違規事實之
    執勤警員即為重要之證人，亦即違規事實通常多委由當場執
    行取締違規公務員之認識及判斷，且必須為立即之取締作為
    ，此為達成維持交通秩序目的所必要。依道路交通管理處罰
    條例之規定，此種立即性之舉發違規，既多依警員之認知、
    判斷已足，並無必須另有其他積極佐證（如必須拍攝照片等
    ）始構成處分要件之規定。又交通警員製單舉發違反道路交
    通管理處罰條例所列之違規行為，係公務員基於職務上權力
    ，依法就特定之具體事件所為具公法上效果之單方行政行為
    ，基於公務員為公法上行為具有公信力之原則，該行政行為
    當可被推定為真正，本此公信原則，立法者乃賦予行政機關
    制定違反道路交通事件統一裁罰標準及處理細則，使執勤警
    員得當機處分以達其維護交通秩序、安全之行政目的。職故
    ，異議人於案發時確實有行經燈光號誌管制交岔路口而闖紅
    燈之過失行為。而異議人未提出任何反證，徒以其有看號誌
    等詞置辯，並無理由。
五、綜上，異議人騎乘普通重型機車有違規闖紅燈之過失行為，
    堪予認定，從而原處分機關依道路交通管理處罰條例第53條
    第1項規定，裁處異議人罰鍰1千8百元，並記違規點數3點，
    核無違誤，異議人之異議無理由，應予駁回。
據上論斷，應依道路交通事件處理辦法第18條，裁定如主文。
中    華    民    國   100    年    11    月    16    日
                  交通法庭      法  官  曹庭毓
上列正本證明與原本無異。
如對本裁定不服，應於送達後5日內，向本院提出抗告狀（應抄
附繕本）。
中    華    民    國   100    年    11    月    18    日
                                書記官